---
title: "miRNA (GPL30571 - Affymetrix Rat)"
author: "Gabriel"
date: "`r Sys.Date()`"
output: html_document
---
#Pacotes
```{r}
library(pd.mirna.4.0)
library(makecdfenv)
library(affy)
library(arrayQualityMetrics)
```

#Data
```{r}
#GEO já carregado na analise de mRNA; é o mesmo GSE com duas plataformas distintas
gse.mirna <- geo[2][[1]]

pdata.mirna <- pData(gse.mirna)
pdata.mirna <- pdata.mirna %>% filter(`cell line:ch1` == "Caki-1")
  #drug resistance:ch1 é o grupo
sample_info <- pdata %>% dplyr::select(title, `drug resistance:ch1`)

gse.mirna <- gse.mirna[,rownames(pdata.mirna)]

pdata.mirna['cel_file'] <- str_split(pdata.mirna$supplementary_file,"/") %>% map_chr(tail,1) #Criar nova coluna (cel_file) contendo o nome do arquivo de cada leitura. Importante para manter a ordem das leituras ao importar os dados de leitura
pdata.mirna['cel_file.1'] <- str_split(pdata.mirna$supplementary_file.1,"/") %>% map_chr(tail,1)
pdata.mirna['cel_file.2'] <- c(pdata.mirna$cel_file[1:3], pdata.mirna$cel_file.1[4], pdata.mirna$cel_file[5:9])


#Importar com a ordem correta, garantindo que as leituras estao mapeadas para as amostras certas

gse_celdata.mirna <-  read.celfiles(paste0('GSE183140_miRNA/',pdata.mirna$cel_file.2),phenoData=phenoData(gse.mirna), pkgname = "pd.mirna.4.0")

```

##Eset
```{r}
gse_celdata.mirna@annotation
  #="pd.mirna.4.0"
rownames(fData(gse_celdata.mirna))
length(featureNames(gse_celdata.mirna))

eset.mirna <- oligo::rma(gse_celdata.mirna)

fData(eset.mirna) %>% rownames() %>% View()
length(featureNames(eset.mirna))

fData(eset.mirna) %>% View()
exprs(eset.mirna) %>% View()
```

#Anotação
```{r}
ann.mirna <- read.csv(file = "miRNA-4_0-st-v1.annotations.20160922.csv", sep=",", skip = 4)
ann.mirna <- ann.mirna %>% filter(Species.Scientific.Name == "Homo sapiens")
ann.mirna <- ann.mirna %>% filter(Sequence.Type %in% c("miRNA", "Spike-in controls"))

ann.mirna <- ann.mirna %>% dplyr::select(Probe.Set.ID, Probe.Set.Name, Accession, Transcript.ID.Array.Design., Sequence.Type, Species.Scientific.Name)
#ann.mirna <- ann.mirna %>% unique()

```
**ATENÇÃO**
Foram mantidos apenas miRNA (PROBES) HUMANOS presentes no arquivo de anotação. 6631 probes totais, 2578 miRNAs

##Filtro baixas leituras
```{r}
eset.mirna <- subset(eset.mirna, rownames(fData(eset.mirna)) %in% ann.mirna$Probe.Set.Name)

fData(eset.mirna) %>% rownames()
nrow(fData(eset.mirna))
dim(eset.mirna)

exp_mirna <- exprs(eset.mirna)

gse_medians_mirna <- rowMedians(exp_mirna)

hist(gse_medians_mirna, 100, freq=F, col='cornsilk')
abline(v=.6)

threshold <- apply(eset.mirna, 1, function(x) {
  sum(x > .3) >=7
})

table(threshold)

eset_filtered.mirna <- subset(eset.mirna, threshold)
exp_filtered.mirna  <- exprs(eset_filtered.mirna)

oligo::hist(eset_filtered.mirna)
oligo::boxplot(eset_filtered.mirna)


oligo::hist(eset.mirna)
oligo::boxplot(eset.mirna)


arrayQualityMetrics(eset_filtered.mirna)
```

#Dendograma
```{r}
dist <- dist(t(exp_filtered.mirna))
hc <- hclust(dist)
dend <- as.dendrogram(hc)

dend %>% 
  color_labels(labels=colnames(exp_filtered.mirna[,1:3]), col='#440154FF') %>% 
  color_labels(labels=colnames(exp_filtered.mirna[,4:5]), col='orange2') %>% 
  color_labels(labels=colnames(exp_filtered.mirna[,6:8]), col='darkred')%>% 
  plot()

legend('topright',
       legend=c('Caki parental', 'Caki Clone 1', 'Caki Clone 2'),
       col=c('#440154FF', 'orange2', 'darkred'),
       pch=c(20,20,20))
```

#PCA
```{r}
pca.mirna <- PCA(t(exp_filtered.mirna), graph = F)

pdf("Figuras/miRNA/PCA_miRNA.pdf", width = 6, height = 4)
pca.plot <- fviz_pca_ind(pca.mirna,
             mean.point=F, 
             geom.ind='point', pointshape=21,
             fill.ind=pdata.mirna_filtered$source_name_ch1,
             addEllipses = T, ellipse.type='confidence')+
    scale_fill_manual(values=c("#FDE725FF", "#440154FF"), labels=c('Caki Parental', 'Caki Sunitinib Resistant'))+
  scale_color_manual(values=c("#FDE725FF", "#440154FF"), labels=c('Caki Parental', 'Caki Sunitinib Resistant'))+
  theme_classic()+
  theme(legend.position = c(.85,.2))
dev.off()
```

#*Outlier*
Amostra GSM5551940 outlier
mantendo: 236 miR up-regulated
```{r}
pdata.mirna_filtered <- pdata.mirna %>% filter(geo_accession != "GSM5551940")

gse_celdata.mirna <- gse_celdata.mirna[,rownames(pdata.mirna_filtered)]
```
!!!!!!!**Correr filtro e eset novamente**

#Heatmap
```{r}
temp_ann <- data.frame(pdata.mirna_filtered$description)
rownames(temp_ann) <- colnames(exp_filtered.mirna)
colnames(temp_ann) <- "Cell"

temp_ann
temp_ann$Cell <- str_replace_all(temp_ann$Cell, " +", " ")
temp_ann

temp_ann$Cell <- str_remove(temp_ann$Cell, "miRNA expression data from")
temp_ann$Cell <- str_remove(temp_ann$Cell, " ccRCC cell line")

temp_ann
temp_ann$Cell <- str_trim(temp_ann$Cell)

pheatmap(exp_filtered.mirna,
         border_color = NA,
         cluster_cols = T, #gaps_col = 4,
         cluster_rows = T,
         treeheight_row = 0,
         color=colorRampPalette(c("#440154FF", "purple3", 'white' , "orange", "orange3"))(100),
         #color=colorRampPalette(c(viridis::plasma(100)))(10),
         show_colnames = F,
         show_rownames = F,
         scale="row",
         annotation_col = temp_ann,
         annotation_colors = list(Cell = c(`Caki` = "blue", `clone 1 of Caki sunitinib resistant` = 'darkred', `clone 2 of Caki sunitinib resistant` = 'pink')))
```


#DEG
```{r}
#Primeiro: celulas caki unidas sem diferenciar entre clones
pdata.mirna_filtered$Grupo <- temp_ann$Cell
design <- model.matrix(~0+pdata.mirna_filtered$source_name_ch1)
design

colnames(design) <- c("CakiParental", 'CakiResistant')

contrastMatrix <- makeContrasts(CakiResistant- CakiParental,
                                levels=colnames(design))

contrastMatrix

fit <- lmFit(eset_filtered.mirna, design)
fit <- contrasts.fit(fit, contrasts = contrastMatrix)
fit2 <- eBayes(fit)

summary(decideTests(fit2, lfc = 2, adjust.method = 'fdr', p.value = 0.05))


res.mir <- list()  
## Salvar o resultado da uniao de clones dentro do mesmo res.mir
### gerado com a remoção da amostra outlier e considerando tudo como um grupo so
res.mir$Inter <- topTable(fit2, number = Inf)


res.mir$Inter <- rownames_to_column(res.mir$Inter, var="probe")

res.mir$Inter <- left_join(res.mir$Inter, ann.mirna, by=c("probe" = "Probe.Set.Name"))

#Segundo: celulas separadas em clones, salvando em resultados diferentes cada clone
design <- model.matrix(~0+pdata.mirna_filtered$Grupo)
design
colnames(design) <- c("CakiParental", 'CakiResistant_Clone1', 'CakiResistant_Clone2')

contrastMatrix <- makeContrasts(CakiResistant_Clone1 - CakiParental, 
                                CakiResistant_Clone2 - CakiParental,
                                levels=colnames(design))
contrastMatrix
fit <- lmFit(eset_filtered.mirna, design)
fit <- contrasts.fit(fit, contrasts = contrastMatrix)
fit2 <- eBayes(fit)
summary(decideTests(fit2, lfc = 2, adjust.method = 'fdr', p.value = 0.05))

res.mir.clones  <- list(Clone1=topTable(fit2, number = Inf, coef = 1), Clone2=topTable(fit2, number = Inf, coef = 2))

```

!#Comentario:
  *-Mantendo os dois clones separados, o clone 1 com a amostra outlier resulta em 200+ miR upregulados. Possivelmente devido alta variação entre amostras (= baixa qualidade do array).
  *- A interssecção entre todos os miRDEgs de Clone 1 + Clone 2 indica 39 miRDEGs em comum entre clones
  *- Removendo o outlier do clone 1 e unindo os clones como um unico grupo (celulas resistentes), temos 32 Down e 77 Up mirDEGs 
      #todos com |logFC| >= 2
      

#Volcano
```{r}
viridis::viridis(n=10)

keyvals <- ifelse(res.mir$Inter$adj.P.Val >= 0.05, "gray",
                  ifelse(res.mir$Inter$logFC <= -2, "#440154FF",
                         ifelse(res.mir$Inter$logFC >= 2, "#FDE725FF", "gray")))

keyvals[is.na(keyvals)] <- "gray"
names(keyvals)[keyvals == "#FDE725FF"] <- "Up-regulated"
names(keyvals)[keyvals == "gray"] <- "Not significant"
names(keyvals)[keyvals == "#440154FF"] <- "Down-regulated"

volcano.plot <- EnhancedVolcano(res.mir$Inter,
                x='logFC', FCcutoff = 2,
                y="P.Value", pCutoff = 0.05, pCutoffCol = "adj.P.Val",
                lab=res.mir$Inter$Transcript.ID.Array.Design.,
                pointSize = 4, #drawConnectors = T, max.overlaps = 10,
                title=NULL, subtitle = NULL, caption = NULL,
                colCustom = keyvals)+
  theme_classic()+
  theme(legend.position = 'top',
        legend.title = element_blank())
ggsave("Figuras/miRNA/Volcano_miRDegs.pdf", width=6, height= 6, bg='white')
```

#Barplot miDEGs
```{r}
mirdegs.plot <- res.mir$Inter %>% filter(abs(logFC) >=2, adj.P.Val < 0.05) %>% 
  mutate(fc= ifelse(logFC >=2, 'Up', "Down")) %>% 
  ggplot(aes(fc, fill=fc))+
  geom_bar(stat='count', width=.75)+
  scale_fill_manual(values=c("#440154FF" ,"#FDE725FF"), guide='none')+
  stat_count(geom = "text", colour = c("white", 'black'), size = 4, aes(label = ..count..), vjust=1.5)+
  coord_cartesian(xlim=c(0.5,2.5), expand = F, ylim=c(0,85))+
  labs(x=NULL, y='DEmiRs')+
  theme_classic()+
  theme(axis.text = element_text(color='black'))
ggsave("Figuras/miRNA/barplot mirDegs.pdf", width = 3, height = 3)
```

#Alvos
```{r}
library(multiMiR)
res.mir_sig <- res.mir$Inter %>% filter(abs(logFC) >=2, adj.P.Val < 0.05)
```

#mirTarBase
```{r}
#mirtar <- openxlsx::read.xlsx("../miRTarBase-hsa_MTI.xlsx")
mirtar <- mirtar %>% dplyr::select(miRTarBase.ID, miRNA, Target.Gene, `Target.Gene.(Entrez.ID)`, `Species.(miRNA)`)
mirtar <- unique(mirtar)

targets.mirtar <- mirtar %>% filter(miRNA %in% res.mir_sig$Transcript.ID.Array.Design.)
unique(targets.mirtar$Target.Gene)

#Cruzar com DEGs
targets.mirtar <- targets.mirtar %>% filter(Target.Gene %in% res.xy$SYMBOL)
targets.mirtar <- left_join(targets.mirtar, res.xy[,c(1,6)], by=c("Target.Gene"="SYMBOL")) %>% unique()

res.mir_sig <- res.mir_sig %>% mutate(fc_mir = ifelse(logFC < 0, "Down", "Up"))
targets.mirtar <- left_join(targets.mirtar, res.mir_sig[,c(10,13)], by=c("miRNA"="Transcript.ID.Array.Design."))

table(targets.mirtar$miRNA)
table(targets.mirtar$Target.Gene)

openxlsx::write.xlsx(targets.mirtar, file="Figuras/miRNA/Targets-miR e DEGs.xlsx")

```


```{r}
rede.png <- magick::image_read("Figuras/miRNA/Rede.png")
rede.png <- ggplotify::as.grob(rede.png)
esquema.png <- magick::image_read("Figuras/miRNA/esquema.png")
esquema.png <- ggplotify::as.grob(esquema.png)


ggarrange(
  #Primeira linha
  ggarrange(pca.plot, volcano.plot, labels=c("A", "B"), ncol=2, nrow=1),
  
  #Segunda linha
  ggarrange(mirdegs.plot, esquema.png, labels=c("C", "D"), ncol=2, nrow=1, widths = c(0.75, 1.25)),
  
  #Terceira linha
  rede.png, labels = c(" ", " ", "E"), heights = c(1, .5, 1.5),
ncol=1, nrow=3)
ggsave("Figuras/miRNA/Painel_2.pdf", width = 190, height = 230, units = 'mm')

library(cowplot)
plot_grid(
  plot_grid(pca.plot, volcano.plot, ncol=2, nrow=1),
  plot_grid(mirdegs.plot, esquema.png,ncol=2, nrow=1),
  rede.png,
  ncol=1, nrow=3)

plot_grid(
  plot_grid(pca.plot, volcano.plot, ncol=2, nrow=1, rel_widths = c(.75,1.25)),
  plot_grid(mirdegs.plot, esquema.png,ncol=2, nrow=1),
  ncol=1, nrow=2)

ggarrange(
  ggarrange(
    #Primeira linha
    pca.plot, volcano.plot, 
            #Subplot
                  ggarrange(mirdegs.plot, esquema.png, ncol=1, nrow=2), ncol=3, nrow=1, widths = c(1.2,1.2,0.8)),
          rede.png, ncol=1, nrow=2, heights = c(.6, 1.4))
```


#autophagy
```{r}
mirtar %>% filter(Target.Gene %in% res.autophagy$SYMBOL) %>% filter(.$miRNA %in% res.mir_sig$Transcript.ID.Array.Design.) %>% left_join(., dplyr::select(res.mir_sig, logFC, Transcript.ID.Array.Design.), by=c("miRNA"="Transcript.ID.Array.Design.")) %>% mutate(reg=ifelse(logFC >0, "up", "down")) %>% openxlsx::write.xlsx("deMIR-Autophagy DEG.xlsx")
```



#CLONES SEPARADOS
```{r}
      
```{r}
#intersecção entre deMIRs clone 1 e clone 2
res.mir.clones
```

```{r}
res.mir.clones$Clone1 <- rownames_to_column(res.mir.clones$Clone1, var="probe")
res.mir.clones$Clone2 <- rownames_to_column(res.mir.clones$Clone2, var="probe")

res.mir.clones$Clone1 <- left_join(res.mir.clones$Clone1, ann.mirna, by=c("probe" = "Probe.Set.Name"))
res.mir.clones$Clone2 <- left_join(res.mir.clones$Clone2, ann.mirna, by=c("probe" = "Probe.Set.Name"))

venn.demirs <- BioVenn::draw.venn(list_x = filter(res.mir.clones$Clone1, adj.P.Val <0.05 & abs(logFC) >=2)$probe,
                   list_y = filter(res.mir.clones$Clone2, adj.P.Val <0.05 & abs(logFC) >=2)$probe,
                   list_z = NULL,
                   x_c = 'purple', y_c = 'yellow',
                   title = NULL, subtitle = NULL,
                   xtitle = "Caki clone 1", ytitle = "Caki clone 2", nr_s = 1.5,
                   output = "pdf", width = 500, height = 500)


demirs.clones <- inner_join(res.mir.clones$Clone1 %>% filter(abs(logFC) > 2, adj.P.Val < 0.05),
  res.mir.clones$Clone2  %>% filter(abs(logFC) > 2, adj.P.Val < 0.05),
  join_by(Transcript.ID.Array.Design.)) %>% 
  
  mutate(reg.x = ifelse(logFC.x < 0, 'down', 'up'),
         reg.y = ifelse(logFC.y < 0, 'down', 'up'))

all(demirs.clones$reg.x == demirs.clones$reg.y)
```

```{r}
pdf("Figuras/miRNA/Clones/PCA_miRNA.pdf", width = 6, height = 4)
 
fviz_pca_ind(pca.mirna,
             mean.point=F, 
             geom.ind='point', pointshape=21,
             fill.ind=pdata.mirna_filtered$Grupo,
             addEllipses = T, ellipse.type='confidence')+
    scale_fill_manual(values=c("#FDE725FF", 'darkgreen', "#440154FF"), labels=c('Caki Parental', 'Clone 1 - Caki resistant', 'Clone 2 - Caki resistant'))+
  scale_color_manual(values=c("#FDE725FF", 'darkgreen', "#440154FF"), labels=c('Caki Parental', 'Clone 1 - Caki resistant', 'Clone 2 - Caki resistant'))+
  theme_classic()
dev.off()
```

```{r}
viridis::viridis(n=10)

keyvals <- ifelse(res.mir.clones$Clone1$adj.P.Val >= 0.05, "gray",
                  ifelse(res.mir.clones$Clone1$logFC <= -2, "#440154FF",
                         ifelse(res.mir.clones$Clone1$logFC >= 2, "#FDE725FF", "gray")))

keyvals[is.na(keyvals)] <- "gray"
names(keyvals)[keyvals == "#FDE725FF"] <- "Up-regulated"
names(keyvals)[keyvals == "gray"] <- "Not significant"
names(keyvals)[keyvals == "#440154FF"] <- "Down-regulated"

EnhancedVolcano(res.mir.clones$Clone1,
                x='logFC', FCcutoff = 2,
                y="P.Value", pCutoff = 0.05, pCutoffCol = "adj.P.Val",
                lab=res.mir$Inter$Transcript.ID.Array.Design.,
                pointSize = 4, #drawConnectors = T, max.overlaps = 10,
                title='DEmiRs Caki Clone 1 vs Parental', subtitle = NULL, caption = NULL,
                colCustom = keyvals)+
  theme_classic()+
  theme(legend.position = 'top',
        legend.title = element_blank())+
  coord_cartesian(ylim = c(0,10))
ggsave("Figuras/miRNA/Clones/Volcano_miRDegs-Clone 1.pdf", width=6, height= 6, bg='white')


EnhancedVolcano(res.mir.clones$Clone2,
                x='logFC', FCcutoff = 2,
                y="P.Value", pCutoff = 0.05, pCutoffCol = "adj.P.Val",
                lab=res.mir$Inter$Transcript.ID.Array.Design.,
                pointSize = 4, #drawConnectors = T, max.overlaps = 10,
                title='DEmiRs Caki Clone 2 vs Parental', subtitle = NULL, caption = NULL,
                colCustom = keyvals)+
  theme_classic()+
  theme(legend.position = 'top',
        legend.title = element_blank())+
  coord_cartesian(ylim = c(0,10))
ggsave("Figuras/miRNA/Clones/Volcano_miRDegs-Clone 2.pdf", width=6, height= 6, bg='white')
```

```{r}
demirs.clones %>% 
  ggplot(aes(reg.x, fill=reg.x))+
  geom_bar(stat='count', width=.75)+
  scale_fill_manual(values=c("#440154FF" ,"#FDE725FF"), guide='none')+
  stat_count(geom = "text", colour = c("white", 'black'), size = 4, aes(label = ..count..), vjust=1.5)+
  coord_cartesian(xlim=c(0.5,2.5), expand = F, ylim=c(0,60))+
  labs(x=NULL, y='DEmiRs')+
  theme_classic()+
  theme(axis.text = element_text(color='black'))
ggsave("Figuras/miRNA/Clones/barplot mirDegs.pdf", width = 3, height = 3)


```

##Alvos para clones separados
```{r}
targets.clones <- mirtar %>% filter(miRNA %in% demirs.clones$Transcript.ID.Array.Design.)
unique(targets.mirtar$Target.Gene)

#Cruzar com DEGs
targets.clones <- targets.clones %>% filter(Target.Gene %in% res.xy$SYMBOL)
targets.clones <- left_join(targets.clones, res.xy[,c(1,6)], by=c("Target.Gene"="SYMBOL")) %>% unique()

res.mir_sig <- res.mir_sig %>% mutate(fc_mir = ifelse(logFC < 0, "Down", "Up"))
targets.clones <- left_join(targets.clones, res.mir_sig[,c(10,13)], by=c("miRNA"="Transcript.ID.Array.Design."))

table(targets.clones$miRNA)
table(targets.clones$Target.Gene)

openxlsx::write.xlsx(targets.clones, file="Figuras/miRNA/Targets-miR de ambos os clones e DEGs.xlsx")
```

